臺灣基隆地方法院刑事裁定
111年度聲字第385號
聲  請  人  臺灣基隆地方檢察署檢察官
受  刑  人  謝俊彥




上列聲請人因受刑人數罪併罰有二裁判以上，聲請定其應執行之
刑（111年度執聲字第200號），本院裁定如下：
    主  文
謝俊彥所犯如附件所示之罪所處之刑，應執行有期徒刑參年捌月
，如易科罰金，以新臺幣壹仟元折算壹日。
    理  由
一、聲請意旨略以：受刑人謝俊彥因偽造文書等案件，先後經判
    決確定如附表，依刑法第50條第1項但書第1款及第2 項之規
    定，經受刑人請求定應執行刑，並依刑法第53條及第51條第
    5款規定，定其應執行之刑，爰依刑事訴訟法第477條第1項
    聲請裁定等語。
二、按裁判確定前犯數罪者，併合處罰之。但有下列情形之一者
    ，不在此限：一、得易科罰金之罪與不得易科罰金之罪。二
    、得易科罰金之罪與不得易服社會勞動之罪。三、得易服社
    會勞動之罪與不得易科罰金之罪。四、得易服社會勞動之罪
    與不得易服社會勞動之罪。前項但書情形，受刑人請求檢察
    官聲請定應執行刑者，依第51條規定定之，刑法第50條定有
    明文；次按數罪併罰，有二裁判以上者，依第51條之規定，
    定其應執行之刑，而宣告多數有期徒刑者，於各刑中之最長
    期以上，各刑合併之刑期以下，定其刑期，但不得逾30年，
    刑法第53條、第51條第5 款亦分別定有明文；又依刑法第53
    條應依刑法第51條第5 款至第7 款之規定，定其應執行之刑
    者，由該案犯罪事實最後判決之法院之（對應）檢察官，聲
    請該法院裁定之，刑事訴訟法第477條第1項規定甚明。　　
三、查本件受刑人謝俊彥所犯如附件所示各罪，分別經臺灣高等
    法院、新北地方法院及本院判處如附件一覽表（詳受刑人謝
    俊彥定應執行刑案件一覽表），有各該案裁判書及臺灣高等
    法院被告前案紀錄表附卷可稽，其中有得易科罰金之罪（附
    表編號５）與不得易科罰金之罪（附表編號１至４），茲檢察
    官依受刑人聲請就附表所示各罪定其應執行之刑，有該受刑
    人於民國111年4月22日所具之請求檢察官聲請定應執行刑聲
    請狀1 紙（見臺灣基隆地方檢察署111年度執聲字第200號執
    行卷宗第4 頁）在卷足憑；各罪均係於臺灣高等法院106年
    度上易字第2543號判決確定（107年5月24日）前所犯；另本
    件受刑人所犯附表編號5所示之罪之案件，最後事實審法院
    係受刑人因偽造文書案件，經本院以111年度基簡字第90號
    受理，並於111年2月18日判決、111年3月23日確定在案，是
    以聲請人以本院為上開案件之犯罪事實最後判決法院，聲請
    定其應執行之刑，洵屬有據。
四、按行為人所犯為數罪併罰，其中之一罪雖得易科罰金，但因
    與不得易科之他罪合併處罰之結果，於定執行刑時，祇須將
    各罪之刑合併裁量，不得易科罰金合併執行（司法院大法官
    會議釋字第144號、第679號解釋意旨參照）；是併合處罰結
    果而不得易科罰金時，原可易科部分所處之刑，自亦無庸為
    易科折算標準之記載。因之，受刑人所犯如附表編號５所示
    之罪雖得易科罰金，但因與不得易科之如附表編號１至４所示
    之罪合併處罰之結果，本院於定執行刑時，自無庸諭知易科
    罰金。另刑事訴訟法第370條第2項、第3項，已針對第二審
    上訴案件之定應執行刑，明定有不利益變更禁止原則之適用
    ；而分屬不同案件之數罪併罰有應更定執行刑之情形，倘數
    罪之刑，曾經定應執行刑，再與其他裁判宣告之刑定應執行
    刑時，在法理上亦同受此原則之拘束。亦即，另定之執行刑
    ，其裁量所定之刑期，不得較重於前定之執行刑加計後裁判
    宣告之刑或所定執行刑之總和。而法院於裁量另定應執行之
    刑時，祇須在不逸脫上開範圍內為衡酌，而無全然喪失權衡
    意義或其裁量行使顯然有違比例原則之裁量權濫用之例外情
    形，並不悖於定應執行刑之恤刑目的者，即無違裁量權之內
    部性界限（最高法院103年9月2日103年度第14次刑事庭會議
    決議、104年度台抗字第410號、110年度台抗大字第489號、
    110年度台抗字第1844號裁定意旨參照）。是本件定應執行
    刑除不得逾越刑法第51條第5款所定法律之外部界限（有期
    徒刑4年7月），亦應受內部界限之拘束，即不得重於附表所
    示各罪曾定應執行刑及其他各罪宣告刑之總和（有期徒刑3
    年9月）。
五、又按數罪併罰之定應執行刑，目的在將各罪及其宣告刑合併
    斟酌，進行充分而不過度之之評價，係出於刑罰經濟與責罰
    相當之考量，並非予以犯罪行為人或受刑人不當之利益，為
    一種特別的量刑過程，相較於刑法第57條所定科刑時應審酌
    之事項，係對一般犯罪行為之裁量，為定應執行刑之宣告，
    乃對犯罪行為人本身及所犯各罪之總檢視，除應考量行為人
    所犯數罪反應出之人格特性，並應權衡審酌行為人之責任與
    整體刑法目的及相關刑事政策，在量刑權之法律拘束性原則
    下，依刑法第51條第5款之規定，採限制加重原則，授權法
    官綜合斟酌被告犯罪行為之不法與罪責程度、各罪彼此間之
    關聯性（例如數罪犯罪時間、空間、各行為所侵害法益之專
    屬性或同一性、數罪對法益侵害之加重效應等）、數罪所反
    應被告人格特性與傾向、對被告施以矯正之必要性等，妥適
    裁量最終具體應實現之刑罰，以符罪責相當之要求。是法院
    就應併合處罰之數個有期徒刑宣告定其應執行刑時，不僅應
    遵守法律所定以宣告各刑中之最長期為下限，各刑合併之刑
    期為上限，但最長不得逾30年（拘役不得逾120日）之外部
    界限，並應受法秩序理念規範之比例原則、平等原則、責罰
    相當原則、重複評價禁止原則等自由裁量權之內部抽象價值
    要求界限之支配（即內部界線），以使輕重得宜，罰當其責
    ，俾符合法律授與裁量權之目的，以區別數罪併罰與單純數
    罪之不同，兼顧刑罰衡平原則（最高法院110年度台抗大字
    第489號及110年度台抗字第489號裁定、100年度台上字第21
    號、100年度台抗字第440號、105年度台抗字第715號裁判意
    旨參照）。又執行刑之酌定，審酌各罪間之關係時，宜綜合
    考量數罪侵害法益之異同、對侵害法益之加重效應及時間、
    空間之密接程度，各罪間之獨立程度較高者，及行為人所犯
    數罪係侵害不可替代性或不可回復性之個人法益者，法院宜
    酌定較高之執行刑，但仍宜注意維持輕重罪間刑罰體系之平
    衡（107年8月7日司法院院台廳刑一字第1070021860號函訂
    定並自即日生效之「刑事案件量刑及定執行刑參考要點」第
    22至25點規定可參）。至個別犯罪之犯罪情節或對於社會之
    影響、行為人之品性、智識、生活狀況或前科情形等，除前
    述用以判斷各個犯罪之犯罪類型、法益侵害種類、犯罪行為
    態樣、手段、動機是否相同、相似，以避免責任非難過度重
    複者外，乃個別犯罪量處刑罰時已斟酌過之因素（刑法第57
    條），要非定應執行刑時應再行審酌（最高法院105年度台
    抗字第626號裁定意旨參照）。　　
六、本院依受刑人意見（詳後述七）、本件犯罪時間之間隔、行
    為態樣（多為詐欺）、罪質（有侵害個人財產法益之案件、
    有侵害社會法益及個人法益之犯罪）、侵害法益之專屬性或
    同一性、行為次數（多）、責任非難重複之程度高、加重、
    減輕效益及整體犯罪之非難評價，綜合評斷其應受矯治之程
    度，並兼衡責罰相當與刑罰經濟原則，於不逾越上述內、外
    部界限之範圍內，爰裁定如主文所示，並諭知易科罰金之折
    算標準。
七、又定應執行刑，不僅攸關國家刑罰權之行使，於受刑人之權
    益亦有重大影響，除顯無必要或有急迫情形外，法院於裁定
    前，允宜予受刑人以言詞、書面或其他適當方式陳述意見之
    機會，程序保障更加周全（最高法院110年度台抗大字第489
    號刑事裁定意旨參照）。本院經函詢受刑人後，受刑人表示
    「有意見」，然察其「意見」，除對本件附表聲請之5罪定
    刑外，又增加與本件定刑要件不符之2罪（即在本件最初之
    判決確定【107年5月24日】後始犯罪）聲請拆開、再合併定
    刑，並表示其犯罪多是自白，多有和解，請求從輕定刑等；
    惟數罪併罰有其要件，即刑法第50條第1項前段（本文）之
    「裁判確定前犯數罪者」，縱使後段（但書）之不得易科罰
    金、不得易服勞役之案件，雖經受刑人聲請與得易科罰金之
    案件合併定刑，願意放棄易科罰金之利益，然仍須符合各罪
    （得易科、不得易科）均須在最先之罪判決確定（本件須在
    107年5月24日）前所犯之罪，始得與本件5罪合併定刑，故
    受刑人表示另2罪定刑部分，無從採酌；且因定刑採「恤刑
    」、非累計之精神意旨，定刑次數愈多，對受刑人愈有利，
    故考量於此，受刑人所犯前4罪，業經多次定刑，已享有數
    次「內部界限」之利益，與編號5之偽造文書罪之宣告刑有
    期徒刑3月，幾已無裁量空間。又受刑人所稱自白、和解等
    情，為原判決法官「科刑」時之依據，已於原判決內考量說
    明，此等諸如刑法第57條之個別犯罪情節考量事項，要非定
    應執行刑時應再行審酌（詳前述，最高法院105年度台抗字
    第626號裁定意旨參照），併予說明。
八、依刑事訴訟法第477條第1項，刑法第50條、第53條、第51條
    第5款，裁定如主文。
中    華    民    國   111   年     8     月    15    日
                    刑事第四庭法  官    李辛茹
以上正本證明與原本無異。　                             
對於本件裁定如有不服，應於收受送達後5日內，向本院提出抗
告書狀，敘述抗告之理由，抗告於臺灣高等法院。
中　　華　　民　　國　　111 　年　　8 　　月　　15　　日
                              書記官  李品慧
附表：受刑人謝俊彥定應執行刑案件一覽表